臺灣嘉義地方法院刑事判決
111年度交簡上字第49號
上  訴  人  
即  被  告  張家愷



上列上訴人即被告因過失傷害案件，不服本院中華民國111年4月
19日110年度嘉交簡字第1161號第一審刑事簡易判決（聲請簡易
判決處刑案號：110年度偵字第10156號），提起上訴，本院管轄
之第二審合議庭判決如下：
    主  文
原判決撤銷。
張家愷犯過失傷害罪，處拘役伍拾日，如易科罰金，以新臺幣壹
仟元折算壹日。緩刑貳年，並應依附表所示之給付方式向告訴人
陳明發給付如附表所示之金額。
    犯罪事實及理由
一、本案經本院審理結果，認第一審以被告所為係犯刑法第284
    條前段之過失傷害罪，併依刑法第62條前段規定，減輕其刑
    ，經核認事用法均無不當。故本案判決書除證據部分補充「
    上訴人即被告張家愷於本院準備程序、審理時之自白（見本
    院卷第37、67頁）」外，餘引用第一審判決書所記載之犯罪
    事實、證據及除量刑部分以外之理由（如附件）。
二、被告上訴意旨略以：被告已與告訴人陳明發和解，有本院11
    1年度嘉簡調字第275號調解筆錄可佐，請斟酌上情，從輕量
    刑或予以被告緩刑之宣告等語。　　
三、撤銷改判及量刑之理由：
　㈠原審以被告涉犯刑法第284條前段之過失傷害罪，事證明確，
    予以論罪科刑，並審酌被告與告訴人就本案交通事故違反注
    意義務之程度；告訴人之傷勢；被告犯後未能與告訴人達成
    和解之態度；被告前未有任何犯罪科刑紀錄，素行良好；被
    告智識程度、生活狀況等一切情狀後，量處被告有期徒刑3
    月，並諭知易科罰金之折算標準，原非無見。然被告上訴後
    ，已與告訴人調解成立，並約定分期給付損害賠償之時程，
    有本院111年度嘉簡調字第275號調解筆錄在卷可查（見本院
    卷第45、46頁），此為原審所未及審酌。是被告上訴指摘原
    審判決量刑過重，且未為緩刑之諭知，為有理由，為符合罪
    刑相當原則，應由本院就原審判決關於宣告刑部分撤銷改判
    ，更為適法判決。
  ㈡爰以行為人之責任為基礎，審酌被告於駕駛汽車閃避前方機
    車時，未注意前車之位置，亦未採取必要之安全措施，以致
    其貿然向右偏行與與前車發生擦撞，造成騎乘前述機車之告
    訴人倒地受傷，且傷勢非輕。再考量被告為本案交通事故之
    肇事次因，告訴人於行車中往左偏行，未注意兩車並行之安
    全間隔，始為肇事主因等情。兼衡被告坦承犯行，且於本院
    審理中已與告訴人調解成立之犯後態度，暨其前無犯罪科刑
    紀錄（參卷附之臺灣高等法院被告前案紀錄表），素行良好
    ，以及被告於本院審理中自陳之教育程度、家庭、經濟及生
    活狀況（見本院卷第72頁）等一切情狀，量處如主文所示之
    刑，並諭知易科罰金之折算標準。
四、被告前未曾受有期徒刑以上刑之宣告，有臺灣高等法院被告
    前案紀錄表在卷可稽。本院審酌被告因一時疏失，肇致本案
    犯行，然其犯後坦承犯行，且於本院審理中，已與告訴人調
    解成立，有上開調解程序筆錄足參，顯見其已有悔意，經此
    偵審程序，應知警惕，而無再犯之虞，前開所宣告之刑以暫
    不執行為適當，爰依刑法第74條第1項第1款規定，併予宣告
    緩刑2年，以啟自新。併考量被告尚未履行調解條件完畢，
    為促其確實履行，併依刑法第74條第2項第3款規定，為有負
    擔之緩刑，命其應依附表所示之給付方式，給付如附表所示
    之金額與告訴人，如不履行此一負擔，情節重大足認前開緩
    刑難收其效，而有執行刑罰必要者，檢察官得依刑法第75條
    之1第1項第4款規定，向法院聲請撤銷緩刑之宣告，併此指
    明。
五、應適用之程序法條：刑事訴訟法第455條之1第1項、第3項、
    第369條第1項前段、第373條。
本案經檢察官吳咨泓聲請簡易判決處刑，檢察官廖俊豪到庭執行
職務。
中　　華　　民　　國　　111 　年　　7 　　月　　28　　日
                  刑事第五庭  審判長法  官  張志偉
                                    法  官  郭振杰
                                    法  官  陳盈螢
上列正本證明與原本無異。
本件不得上訴。
中　　華　　民　　國　　111 　年　　7 　　月　　28　　日
                                    書記官  陳孟瑜 
附錄本案論罪科刑法條：中華民國刑法第284條
因過失傷害人者，處一年以下有期徒刑、拘役或十萬元以下罰金
；致重傷者，處三年以下有期徒刑、拘役或三十萬元以下罰金。
附表：
給付對象 給付總金額 給付方式 告訴人陳明發 新臺幣9萬元 於111年7月30日前，給付7萬元；於同年8月5日、同年9月5日，各給付1萬元，如有1期不履行，視為全部到期。 
附件：　　
臺灣嘉義地方法院刑事簡易判決
110年度嘉交簡字第1161號
聲  請  人  臺灣嘉義地方檢察署檢察官
被      告  張家愷
上列被告因過失傷害案件，經檢察官聲請以簡易判決處刑（１１０
年度偵字第１０１５６號），本院判決如下：
    主          文
張家愷因過失傷害人，處有期徒刑參月，如易科罰金，以新臺幣
壹仟元折算壹日。
　　犯罪事實及理由
一、犯罪事實：
（一）張家愷於民國１１０年４月６日上午８時２３分許，駕駛車牌號碼
      ○○－○○○○號自用小客車，沿嘉義市東區忠孝路慢車道由北
      往南方向行駛，途經該市區○○路○○○號「嘉義基督教醫院
      」大門口前時，適有陳明發騎乘車牌號碼○○○－○○○○號普通
      重型機車在其右前方，為超越其同向前方欲右轉進入「嘉
      義基督教醫院」之車牌號碼○○○○－○○號自用小客車，正大
      幅度往左偏行，張家愷見此情狀，本應注意車前狀況，隨
      時採取必要之安全措施，而依當時天候晴、日間自然光線
      、路面乾燥、無缺陷、無障礙物、視距良好，並無不能注
      意之情事，竟於採取往左偏行閃避陳明發上開機車之措施
      後，未充分注意陳明發上開機車所處之位置，未及時採取
      煞停車輛、或維持左偏後之直行方向，反又貿然再往右偏
      行，致所駕駛上開自用小客車之右後車尾因而擦撞陳明發
      所騎乘上開機車之左側車身，造成陳明發人車倒地，受有
      頭部鈍傷併頭皮撕裂傷、頭皮腫瘤、腦震盪、胸部挫傷併
      肋骨骨折、右手挫傷、左手擦傷、左手肘挫傷併皮下血腫
      、雙膝擦傷、左腳擦傷等傷害。
（二）案經陳明發訴由臺灣嘉義地方檢察署檢察官偵查後聲請簡
      易判決處刑。
二、認定犯罪事實所憑之證據：
（一）被告張家愷於警詢、檢察官訊問中及於本院調查中之供述
      （見他字卷第２１至２２頁，偵卷第９頁，本院卷第２４、４８頁
      ）。
（二）證人即告訴人陳明發於警詢及檢察官訊問中之證述（見他
      字卷第２３至２６頁，偵卷第９頁）。
（三）嘉義市政府警察局第二分局道路交通事故現場圖、道路交
      通事故調查報告表（一）、（二）、被告上開自用小客車
      之車號查詢汽車車籍各１份，及現場蒐證照片２９張、案發
      當時後車之行車紀錄器影像光碟１片、前揭光碟影像畫面
      截圖５張（見他字卷第１８至２０、２９至３１、３３至４７、５０頁）
      。
（四）戴德森醫療財團法人嘉義基督教醫院１１１年１月１０日戴德森
      字第１１１０１００００４號函檢附之告訴人病歷資料１份（見病歷
      卷１宗）、同院１１１年４月１３日戴德森字第１１１０４０００３７號函１
      紙（見本院卷第６１頁），及告訴人提出之傷勢照片１４張（
      本院卷尾頁證件存置袋）。
（五）交通部公路總局嘉義區監理所嘉雲區車輛行車事故鑑定會
      編號○○○○○○○案鑑定意見書１份（見本院卷第３４至３６頁）。
三、所犯法條及刑之酌科：
（一）核被告張家愷所為，係犯刑法第２８４條前段之過失傷害罪
      。
（二）查被告肇事後，報案人或勤指中心轉來資料未報明肇事人
      姓名，被告在有偵查權之機關或公務員發覺其上開犯罪之
      前，即向據報到場處理本案車禍事故之員警承認其為肇事
      者等情，有嘉義市政府警察局道路交通事故肇事人自首情
      形紀錄表１紙存卷可憑（見他字卷第２７頁），參以被告事
      後並未逃避偵、審程序，應認其上開過失傷害犯行合於自
      首之要件，爰依刑法第６２條前段規定，減輕其刑。
（三）爰以行為人之責任為基礎，審酌被告：（１）前未有任何
      犯罪科刑紀錄，素行良好，有臺灣高等法院被告前案紀錄
      表１紙存卷可考；（２）因有如犯罪事實欄一（一）所載之
      注意義務，且依當時客觀情狀，並無不能注意之情事，竟
      疏未注意，造成告訴人受有如犯罪事實欄一（一）所示之
      傷害，所為應予非難；（３）犯後迄今仍未能與告訴人達
      成和解，賠償告訴人所受之損失；（４）其上開過失行為
      係本案車禍之肇事次因，告訴人對本案車禍之發生亦與有
      過失，且為肇事主因；（５）大學肄業之智識程度、未婚
      （參他字卷第４９頁之被告個人戶籍資料查詢結果）等一切
      情狀，而量處如主文所示之刑，並諭知易科罰金之折算標
      準，以資懲儆。
四、依刑事訴訟法第４４９條第１項、第４５４條第１項，刑法第２８４條
    前段、第６２條前段、第４１條第１項前段，刑法施行法第１條之
    １第１項，逕以簡易判決處刑如主文。
五、本案經檢察官吳咨泓聲請以簡易判決處刑。
六、如不服本判決，得於收受判決書送達後２０日內，經本庭向本
    院管轄第二審之合議庭提起上訴（須附繕本）。
中　　華　　民　　國　　111 　年　　4 　　月　　19　　日
                  嘉義簡易庭    法　官　簡仲頤
上列正本證明與原本無異。
如不服本判決，應於判決送達後20日內向本院提出上訴狀（應附
繕本）。告訴人或被害人如對於本判決不服者，應具備理由請求
檢察官上訴，其上訴期間之計算係以檢察官收受判決正本之日期
為準。　　　　　　　　　
中　　華　　民　　國　　111 　年　　4 　　月　　19　　日
                                書記官　吳明蓉
附錄本案論罪科刑法條全文：
中華民國刑法第２８４條：
因過失傷害人者，處１年以下有期徒刑、拘役或１０萬元以下罰
金；致重傷者，處３年以下有期徒刑、拘役或３０萬元以下罰金
。